【裁判字號】    97,審交訴,115
【裁判日期】    970731
【裁判案由】    業務過失致死
【裁判全文】
臺灣高雄地方法院刑事判決           97年度審交訴字第115號
公  訴  人  臺灣高雄地方法院檢察署檢察官
被      告  甲○○
上列被告因業務過失致死案件，經檢察官提起公訴（97年度偵字
第10401 號），被告於本院準備程序為有罪之陳述，經合議庭裁
定由受命法官獨任依簡式審判程序審理，判決如下：
    主  文
甲○○犯業務過失致人於死罪，處有期徒刑陸月，如易科罰金，
以新臺幣壹仟元折算壹日。緩刑貳年。
    事  實  及  理  由
一、甲○○平日以駕駛車牌號碼UR-7321 號自用小貨車（下稱前
    開小貨車）載運所批之蔬菜前往市場擺攤為業，係以駕駛為
    附隨業務之人，且其所領有之普通小客車駕駛執照亦已逾期
    未換發（惟尚非屬「無駕駛執照」）。其於民國97年3 月16
    日8 時2 分，駕駛前開小貨車自岡山地區批貨返回，沿高雄
    縣路竹鄉○○村○○路36巷路科高架橋下由南往北方向行駛
    之際，本當注意汽車駕駛人駕駛汽車，應注意車前狀況，隨
    時採取必要之安全措施，及在未劃設行車分向線之道路，行
    車速度不得超過時速40公里，而依當時情形天候晴，日間自
    然光線，柏油路面乾燥無缺陷，復無障礙物，並無不能注意
    之情事，竟疏未注意車前狀況而以時速50至60公里之高速駕
    車向前行駛，致及見突然衝入車道之野狗反應不及，而於匆
    忙駕車左閃之過程中，與對向由林清池所騎乘之車牌號碼OM
    Z-233 號重型機車發生對撞，林清池因而人車倒地，受有顱
    骨破裂之傷害，經送醫急救（到院前已死亡）後仍不治死亡
    。甲○○於肇事後護送林清池前往劉光雄醫院就醫，且主動
    向據報前往醫院處理之員警供承肇事犯罪，自首並接受裁判
    。
二、上開犯罪事實，有下列證據可資為證：
  1.被告甲○○之自白。
  2.道路交通事故現場圖暨調查報告表(一)、(二)。
  3.事故現場及車損照片。
  4.劉光雄醫院診斷證明書。
  5.臺灣高雄地方法院檢察署相驗筆錄、相驗屍體證明書、驗斷
    書、相驗照片。
  6.臺灣省高屏澎區車輛行車事故鑑定委員會鑑定意見書。
三、按刑法上所謂業務，係指個人基於其社會地位繼續反覆所執
    行之事務，其主要部分之業務固不待論，即為完成主要業務
    所附隨之準備工作與輔助事務，亦應包括在內（最高法院71
    年度臺上字第1550號判例意旨參照）。又從事業務之人，就
    一定危險認識之能力較一般常人為高，故課以較高之注意義
    務，換言之，客觀上，從事業務之人避免發生一定危險之期
    待可能性較常人為高，故其違反注意義務之可責性，自亦較
    重，因之行為人以駕駛為其附隨業務，其駕駛之行為即不失
    為業務上行為之性質（最高法院89年度臺上字第5002號判決
    意旨參照）。查被告平日以駕駛前開小貨車載運所批之蔬菜
    前往市場擺攤為業，業如前述，堪認被告確係以駕駛為附隨
    業務之人，是故核被告所為，乃係犯刑法第276 條第2 項之
    業務過失致死罪。又被告於肇事後護送林清池前往劉光雄醫
    院就醫，且主動向據報前往醫院處理之員警供承肇事犯罪一
    節，由被告之酒精濃度測試表係在事故現場作成可資佐據（
    卷附被告之酒精濃度測試表參照），是以被告對於未經發覺
    之犯罪自首而接受裁判，應依刑法第62條前段之規定，減輕
    其刑。末被告所領有之普通小客車駕駛執照，於肇事時雖已
    逾期未換發，業據本院認定如上述，惟逾期未換發駕駛執照
    ，在文義上本與「無駕駛執照」不同；再參諸道路交通管理
    處罰條例，乃就「未領有駕駛執照駕車」（即無照駕駛）、
    「持逾期之駕駛執照駕車」（即「駕駛執照逾有效期間仍駕
    車」）分別定有處罰之規定，亦足佐之。因此，被告雖持逾
    期未換發之普通自小客車駕駛執照駕車肇事，仍與道路交通
    管理處罰條例第86條第1 項「無駕駛執照駕車」因而致人受
    傷，應加  重其刑之規定不合，自不得依此規定加重其刑，
    合併敘明。
四、本院審酌被告因駕車疏失釀成本案道路交通事故，並使林清
    池因而死亡，其過失犯行所造成之損害係屬重大而無可回復
    ，誠屬不該。惟念被告於偵審程序中，始終坦言犯行，且被
    告並已與林清池家屬達成和解，有高雄縣路竹鄉調解委員會
    調解書1 份在卷可稽，犯後態度良好等一切情狀，爰量處如
    主文所示之刑，並斟以被告教育程度為高職畢業、家庭經濟
    狀況勉持等情（此參見被告警詢筆錄「受詢問人欄」之記載
    即明），諭知以新臺幣1,000 元折算1 日之易科罰金折算標
    準。
五、被告前未曾因故意犯罪受有期徒刑以上刑之宣告，有臺灣高
    等法院被告前案紀錄表1 份在卷足憑，其因一時失慮，偶罹
    刑典，且犯後坦承犯行，並已與林清池家屬達成和解，均業
    如前述，經此罪刑之宣告後，當知所警惕，信無再犯之虞，
    本院認前開所宣告之刑，以暫不執行為適當，爰依刑法第74
    條第1 項第1 款之規定，予以宣告緩刑2 年，以啟自新。
據上論結，應依刑事訴訟法第273 條之1 第1 項、第299 條第1
項前段、第310 條之2 、第454 條第1 項，刑法第276 條第2 項
、第62條前段、第74條第1 項第1 款、第41條第1 項前段，刑法
施行法第1 條之1 ，判決如主文。
本案經檢察官劉穎芳到庭執行職務。
中    華    民    國    97    年    7     月    31    日
                  交通法庭    法  官  莊珮吟
以上正本證明與原本無異。
如不服本判決應於收受本判決後10日內向本院提出上訴書狀，並
應敘述具體理由，如未敘述上訴理由者，應於上訴期間屆滿後20
日內補提理由書狀於本院（均須按他造當事人之人數附繕本）「
切勿逕送上級法院」。
中    華    民    國    97    年    7     月    31    日
                              書記官  黃園芳
◎附錄本案所犯法條：
《刑法第276 條》
因過失致人於死者，處2 年以下有期徒刑、拘役或2000元以下罰
金。
從事業務之人，因業務上之過失犯前項之罪者，處5 年以下有期
徒刑或拘役，得併科3000元以下罰金。
《刑法施行法第1 條之1 》
中華民國94年1 月7 日刑法修正施行後，刑法分則編所定罰金之
貨幣單位為新臺幣。
94年1 月7 日刑法修正時，刑法分則編未修正之條文定有罰金者
，自94年1 月7 日刑法修正施行後，就其所定數額提高為30倍。
但72年6 月26日至94年1 月7 日新增或修正之條文，就其所定數
額提高為3 倍。


司法院資訊處製作；財團法人民間司法改革基金會備份。
